【裁判字號】    97,抗,1154
【裁判日期】    970829
【裁判案由】    假扣押
【裁判全文】
臺灣高等法院民事裁定                  97年度抗字第1154號
抗  告  人  乙○○
法定代理人  丙○○
相  對  人  甲○○
上列當事人間假扣押事件，抗告人對於中華民國97年5月16日臺
灣臺北地方法院97年度裁全字第4085號所為裁定提起抗告，本院
裁定如下：
      主  文
原裁定廢棄。
相對人在原法院之聲請駁回。
聲請及抗告訴訟費用由相對人負擔。
      理  由
一、抗告意旨略以：抗告人之母丙○○與相對人婚後共同經營公
    司，公司及相對人個人存摺、印鑑均由丙○○全權保管使用
    ，以處理公司資金往來及家庭生活支出長達20年。詎相對人
    於93年7月揮霍無度，同年8月捨棄家庭，且對丙○○無端興
    訟。四年來抗告人及兄陳碩方2人均由丙○○獨自照顧扶養
    ，現相對人竟又對抗告人銀行存款執行假扣押，抗告人深感
    悲憤，為此提起抗告，請求撤銷本件假扣押，以維生計等語
    。
二、按請求及假扣押之原因，應釋明之；前項釋明如有不足，而
    債權人陳明願供擔保或法院認為適當者，法院得定相當之擔
    保，命供擔保後為假扣押， 民事訴訟法第526條第1項、第2
    項定有明文。所謂假扣押之原因，即債務人有日後不能強制
    執行或甚難執行之虞，或應在外國為強制執行者，同法第52
    3條亦有明定。是債權人就請求及假扣押之原因，即因請求
    標的之現狀變更，有日後不能強制執行，或甚難執行之情事
    ，應提出可使法院信其主張為真之證據釋明之，必待釋明有
    所不足，而債權人陳明願供擔保以補釋明之不足，始得准為
    假扣押。倘債權人不能釋明假扣押之原因存在，即無就金錢
    之請求保全強制執行之必要，尚不能因債權人陳明願供擔保
    ，即認足補釋明之欠缺，而為假扣押（最高法院93年台抗字
    第937號裁判要旨參照）。
三、經查：
  (一)本件相對人於原審以其對抗告人之母丙○○有剩餘財產分
      配請求權，惟丙○○現有之財產顯不足清償相對人應得之
      分配額，而抗告人現仍就學並無收入，卻於華南商業銀行
      雙園分行及郵局有多筆存款，約有新台幣（下同）150萬
      元本金，顯為丙○○所存入，相對人自得依民法第1030條
      之3第1、2項之規定請求抗告人返還。相對人曾前對丙○
      ○之兄黃木源聲請准予假扣押裁定，丙○○、黃木源2人
      卻早一步將該銀行帳戶存款提領一空致無法執行假扣押。
      為恐抗告人移轉上開銀行帳戶存款予第三人，致相對人日
      後有不能強制執行之虞，願提供擔保聲請就抗告人之財產
      在150萬元之範圍內為假扣押等語。並提出戶籍謄本、相
      對人93年度綜合所得稅結算申報所得資料參考清單、丙○
      ○94年度綜合所得稅各類所得資料清單、原法院96年度家
      訴字第1號言詞辯論筆錄、民事判決暨確定證明書、土地
      及建物登記謄本、原法院96年度家全字第14號民事裁定、
      黃木源台灣銀行龍山分行存摺（以上均影本）以為釋明。
  (二)惟依相對人所提出之上開證據，僅足釋明相對人依民法第
      1030條之3第1、2項主張對抗告人之利益返還請求，及原
      法院於96年2月12日准相對人對第三人黃木源為假扣押之
      裁定（原法院96年度家全字第14號），而黃木源之銀行存
      款於96年1月29日經提領完畢而無從假扣押該帳戶存款。
      惟不能釋明相對人對抗告人之請求有將來不能或甚難強制
      執行之虞之假扣押原因，揆諸上揭說明，應認無保全假扣
      押之必要，其聲請即不能准許。原法院未察，遽為准許假
      扣押之裁定，尚有未洽。抗告意旨指摘原裁定不當，非無
      理由。爰由本院廢棄原裁定並駁回相對人於原法院之聲請
      。
四、據上論結，本件抗告為有理由，爰裁定如主文。
中    華    民    國    97    年    8     月    29    日
                    民事第十四庭
                        審判長法  官  張  蘭
                              法  官  黃麟倫
                              法  官  鄭純惠
正本係照原本作成。
本裁定除以適用法規顯有錯誤為理由，並經本院許可外，不得再
抗告。如提起再抗告，應於收受後10日內委任律師為訴訟代理人
向本院提出再抗告狀。並繳納再抗告費新台幣１千元。
中    華    民    國    97    年    9     月    2     日
                              書記官  劉麗芬


司法院資訊處製作；財團法人民間司法改革基金會備份。
